臺灣臺北地方法院民事判決　九十一年度訴字第四○九七號
　　原　　　　　告　丙○○
　　被　　　　　告　南園大廈管理委員會
　　法 定 代 理 人　乙○○.
　　被　　　　　告　丁○○
右當事人間請求侵權行為損害賠償事件，本院判決如左：
    主      文
被告應連帶給付原告新臺幣貳萬元，及自民國九十一年十月十六日起至清償日止，按
週年利率百分之五計算之利息。
原告其餘之訴駁回。
訴訟費用由被告連帶負擔百分之二，餘由原告負擔。
    事      實
一原告方面：
  (一)聲明：
　　被告應連帶給付原告新臺幣（下同）一百萬元及依主文第一項後段計算之利息。
　(二)陳述：
    1.被告丁○○於民國八十九年間，擔任被告南園大廈管理委員會之主任委員，因
      執行管理職務，影印複製原告應徵該大廈管理員時所繳驗之國民身分證，未經
      原告同意，擅行張貼於五處公共出入場所供多數人閱覽。其中先於同年十一月
      十日至十三日公布身分證正、反面，經原告抗議取下，復於同年十二月十五日
      至十六日重行公布身分證正面。
    2.國民身分證內載個人資料多達十餘項，皆與個人生命、人格法益息息相關，任
      何人均不輕易示人，遑論他人任意影印複製、肆意公布。至於公布新進人員資
      料，僅須揭示其姓名、職務及任用日期，無須公布其身分證所載資料。何況原
      告已於完成進用程序之後獲准上班，親自立於大廈門前與住戶頻繁接觸，尤無
      公布身分證之必要。被告丁○○擅自公布身分證，供多數人指點照片，形同褫
      衣示眾，影響原告形象及人格尊嚴，並附以「查無前科紀錄」之介紹詞，刻意
      戲謔影射，損害原告名譽，又足以使不特定人獲悉身分證統一編號及原告父母
      、配偶姓名，甚至可能據此從事金融犯罪，在在侵害原告之隱私法益及名譽法
      益，應負損害賠償之責。
    3.原告為國防管理學校研究班畢業，曾於七十五年獲得授勳，退伍時為聯合勤務
      總司令辦公室上校副主任，目前靠退休俸維生。被告丁○○無正當理由，侵害
      原告之人格權，致使原告精神幾至崩潰，身心俱疲，無法持續工作，並導致加
      速脫髮、頭暈及神經疼痛，為此依民法第一百九十五條規定，訴請賠償非財產
      上之損害金額一百萬元。被告南園大廈管理委員會為其僱用人，併訴請就此受
      僱人職務上所為侵權行為連帶賠償。
  (三)證據：
　  提出檢察官不起訴處分書、郵局存證信函、勳章證書各一件為證。
二被告方面：
  (一)聲明：
　　駁回原告之訴。
　(二)陳述：
    1.被告丁○○擔任被告南園大廈管理委員會主任委員期間，固曾由於原告應徵大
      廈管理員，而由副主任委員甲○○（已故）在前述時、地，公告原告之身分證
      正、反面影本。但此係為使全體住戶明瞭新進僱用管理員之身分，俾供考核試
      用所需，並無侵害原告之故意。
    2.國民身分證記載之內容，乃係個人之姓名、出生年月日、住址、職業、父母及
      配偶等等，並無應行秘密之事項。且大廈管理員為正當職業，亦無足以使人感
      覺卑賤羞恥而不願從事之情形，原告既願前來應徵，主觀上當亦不認為擔任此
      職有辱身分。被告本於職責將原告之身分證影本張貼公示，以供住戶識別暨徵
      詢意見，並未侵害原告之權利，亦未對其造成損害，更未違背善良風俗或違反
      保護他人之法律，應不負損害賠償之責。
    3.被告丁○○為大學畢業，目前在政黨機構任職。
  (三)證據：
　  提出檢察官不起訴處分書一件為證。
三本院依職權調閱臺灣臺北地方法院檢察署九十年度偵字第一二九○五號偽造文書等
  罪偵查案件卷宗。
    理      由
一得心證之理由：
　(一)兩造不爭執之事證：
    原告主張被告丁○○擔任被告南園大廈管理委員會主任委員期間，曾因原告應徵
    該大廈管理員，而於八十九年十一月十日至十三日，在該大廈出入處所公布原告
    身分證影本正反面，同年十二月十五日至十六日，復在相同地點公布原告身分證
    之正面影本。以上事實，均為被告所不爭執，應認此部分主張為真實。
  (二)對於實體爭點之判斷：
    1.不法侵害他人之隱私者，被害人雖非財產上之損害，亦得請求賠償相當金額，
      為民法第一百九十五條第一項所明定。所謂隱私，係指在個人生活中得依正當
      事由主張不欲人知之事項而言，其應受保護之前提，與該事項在法令上是否應
      行秘密並無絕對之關連。良以個人參與社會互動過程中，就個人生活、經歷等
      相關事項之揭露，原屬無可全然避免，但如逾越參與公眾互動目的之程度，而
      對純屬他人私生活範圍之事項進行顯非必要之刺探或公開，即難謂非對於人格
      權之不法侵害。從而關於隱私權有無遭受不法侵害，自須綜據行為人介涉他人
      生活資訊之動機、方法、程度等一切事項，就其目的是否適法、手段是否相當
      為全面之價值判斷。本件原告主張被告未經同意逕行公示其國民身分證影本，
      指被告侵害其隱私權而依前述法律規定請求賠償，被告則抗辯此係基於進用大
      廈管理員之人格徵信目的、並非不法侵權等語。經查：公寓大廈管理委員會對
      於管理服人員之委僱或考核，係依公寓大廈管理條例第三十四條第九款規定，
      執行有關區分所有人全體利益之職務，其就新進人員之身分資料向全體住戶適
      度公開，藉以徵集眾意而為執行職務之參考，固非法所不許，但所揭示之事項
      若已逾越受僱者人格識別之範圍，進而涉及與職位進退無關之私人親屬關係，
      對於管理服務人員之委僱護考核目的即難認有必要。被告在原告應徵服務之公
      寓大廈區域，公示原告身分證正面影本，此部分所揭示者為原告照片、身分證
      統一編號及出生年月日等特定個人身分識別資料，尚符前述合法執行管理職務
      之目的，應認未達不法侵害原告隱私之程度。至其另自八十九年十一月十日起
      、至同月十三日止，先後四日將載有原告住所、父母及配偶姓名資料之身分證
      背面影本一併揭露公示週知，與原告與所應徵大廈住戶間委僱服務事項既屬無
      何關連，此部分行為顯已逾越雙方因委僱而從事社會互動之目的，原告自得對
      被告及該大廈之各區分所有人主張不欲人知。被告未經同意擅行公布此部分資
      料，應認已對原告之隱私權構成侵害。
    2.原告雖另主張：被告前述公布身分證正、反面影本之行為，引起多人針對照片
      指指點點，形同褫衣示眾，影響原告形象及人格尊嚴，復以「查無前科紀錄」
      介紹詞刻意戲謔影射，指其併損原告名譽法益云云。惟查：民法對於名譽權之
      保障，重在防止由於侵害行為而造成被害人社會地位低落之危險，與前述隱私
      權重在確保私生活不欲人知之旨各不相同，對於隱私權之侵害，雖然間亦伴隨
      名譽併受侵害之情形，但就具體之訴訟事件，主張名譽權受侵害之當事人，仍
      須就此有利於己之事實負舉證責任，不得僅憑隱私權受害之狀態，遽認名譽亦
      遭貶損。原告就其如何由於被告公告照片而致遭人指點受辱之情節，並未舉證
      以實其說，所指公告內容附有「查無前科紀錄」一語，在客觀上尤難遽認足致
      貶低社會地位，其徒憑己見聲稱名譽權受損，此部分主張尚無可取。
　　3.從而原告請求被告丁○○賠償非財產上之損害，關於前述八十九年十一月十日
      至十三日侵害隱私部分，核屬有據。經斟酌兩造職業、經歷、社會經濟地位，
      以及被告造成損害之動機、原告所受精神痛苦程度等一切情況，認以判命賠償
      二萬元為適當。被告南園大廈管理委員會為被告丁○○之僱用人，原告請求命
      其就本件損害連帶賠償，依據民法第一百八十八條第一項前段規定亦屬正當，
      併於上述二萬元及相關利息請求之範圍內予以准許。逾此金額之請求認非正當
      ，不予准許。
二結論：
  原告之訴為一部有理由、一部無理由，依民事訴訟法第七十九條但書、第八十五條
  第二項，判決如主文。
中　　　華　　　民　　　國　　九十一　　年　　　十　　　月　　 十六　　 日
                              民事第四庭法      官　林勤綱
右為正本係照原本作成
如對本判決上訴，須於判決送達後廿日內向本院提出上訴狀
中　　　華　　　民　　　國　　九十一　　年　　　十　　　月　　 十六　　 日
　　　　　　　　　　　　　　　　　　　　法院書記官　陳素卿
